【裁判字號】    99,交聲,2787
【裁判日期】    990917
【裁判案由】    交管條例聲異
【裁判全文】
臺灣板橋地方法院交通事件裁定        99年度交聲字第2787號
原處分機關  交通部公路總局臺北區監理所
異  議  人  甲○○
即受處分人          
上列受處分人因違反道路交通管理處罰條例案件，對於交通部公
路總局臺北區監理所民國99年8 月26日所為之處分（原處分：北
監營裁字裁40-C00000000號），聲明異議，本院裁定如下：
    主      文
異議駁回。
    理      由
一、異議意旨略以：異議人即受處分人甲○○為計程車駕駛人，
    因涉犯懲治走私條例案件遭檢察官提起公訴，經臺灣板橋地
    方法院判處有期徒刑2 年，緩刑5 年確定（98年訴字第1203
    號），經原處分機關逕依道路交通管理處罰條例第37條第2
    項吊銷駕駛執照，再依同條例第68條吊銷本人持有各級車類
    駕駛執照，惟道路交通管理處罰條例第37條第2 項所規範者
    並未及於受緩刑之宣告者，而本人受緩刑宣告業已服勞動服
    務完畢，竟仍受吊銷駕照之處分，且原處分機關認定普通駕
    駛執照一併吊銷致本人無法換發普通駕駛執照，於法顯有未
    洽，為此依法聲明異議云云。
二、按曾犯故意殺人、搶劫、搶奪、強盜、恐嚇取財、擄人勒贖
    或刑法第184 條、第185 條、第221 條至第229 條、兒童及
    少年性交易防制條例第24條至第27條、槍砲彈藥刀械管制條
    例、懲治走私條例或毒品危害防制條例之罪，經判決罪刑確
    定，或曾依檢肅流氓條例裁定應為交付感訓確定者，不得辦
    理計程車駕駛人執業登記；計程車駕駛人，在執業期中，犯
    前項所列各罪之一，經第一審法院判決有罪或依檢肅流氓條
    例裁定交付感訓處分後，吊扣其執業登記證。其經法院判處
    罪刑或交付感訓處分確定者，廢止其執業登記，並吊銷其駕
    駛執照。又汽車駕駛人，曾依第37條第2 項規定吊銷駕駛執
    照者，終身不得考領駕駛執照。汽車駕駛人，因違反本條例
    及道路交通安全規則之規定，受吊銷駕駛執照處分時，吊銷
    其持有各級車類之駕駛執照。道路交通管理處罰條例第37條
    第1項、第2項、第67條第1項及第68條分別定有明文。
三、經查：
  (一)異議人即受處分人甲○○於民國99年6 月23日14時30分經臺
    北縣政府警察局以異議人有「計程車駕駛人在職業期中犯第
    37條第1 項所列各罪之一者（職業期中犯懲治走私條例，經
    臺灣板橋院判決有期徒刑2 年緩刑5 年確定）」之違規事由
    掣單舉發，而交通部公路總局台北區監理所（下稱原處分機
    關），乃依道路交通管理處罰條例第37條第2 項、第67 條
    之規定，於99年8 月26日以北監營裁字第裁40-C00000000號
    裁處受處分人吊銷駕駛執照、自吊銷之日起不得重新考領駕
    駛執照（裁決書誤載為得重新考領駕駛執照）一節，有臺北
    縣政府警察局北縣警交大字第C00000000 號舉發違反道路交
    通管理事件通知單、交通部公路總局臺北區監理所北監營裁
    字裁40-C00000000號裁決書各1 份在卷可參。又異議人甲○
    ○於92年7 月30日領得臺北縣計程車駕駛人執業登記證（證
    號F003733 號），且異議人與真實姓名、年籍不詳之成年人
    ，明知香菇（花菇）如數量逾1,000 公斤或完稅價格逾新臺
    幣（下同）10萬元，即為行政院公告之管制進口物品，竟基
    於私運管制物品進口逾公告數額之犯意聯絡，於96年11月23
    日前某日，自中國大陸購買香菇（花菇）5,594 公斤及香菇
    絲16,502公斤，並將上開物品夾藏於裝盛中國大陸產製之VE
    NEER（木薄片）1 只40呎貨櫃（櫃號YMLU0000000 號）中，
    委託不知情之日盛報關股份有限公司（下稱日盛公司）承辦
    人員，向財政部臺中關稅局申報進口中國大陸產製之VENEER
    （木薄片）1 批，共2 貨櫃（報單號碼第DA/96/HT12/0001
    ），經海關通關系統電腦篩選以C1（免審免驗）方式通關，
    嗣經財政部臺中關稅局機動巡察隊改以C3（查驗貨物）方式
    辦理通關，經該隊查驗上開貨櫃後，發現夾藏前揭未經申報
    ，屬行政院公告管制進口且逾公告數額物品等情，經本院於
    98年6 月15日以98年度訴字第1203號認定成立共同私運管制
    物品進口逾公告數額，因而判處有期徒刑2 年。緩刑5 年，
    緩刑期間付保護管束，並應向檢察官指定之公益團體提供
    100 小時之義務勞務確定等事實，有本院98年度訴字第1203
    號判決書、本院辦理刑事案件電話記錄查詢表、內政部警政
    署計程車管理系統資料各1 份附卷可稽，洵堪認定。
  (二)按道路交通管理處罰條例第37條第2 項之規定意旨，係基於
    營業小客車營運及其駕駛人工作之特性，就駕駛人個人應具
    備之主觀條件，對人民職業選擇自由所為之限制，旨在保障
    乘客之安全，確保社會之治安，及增進營業小客車之職業信
    賴，且營業小客車營運之管理，因各國國情與治安狀況而有
    不同，相關機關審酌曾犯上述之罪者，其再犯比率偏高，及
    其對乘客安全可能之威脅，衡量乘客生命、身體安全等重要
    公益之維護，與人民選擇職業應具備主觀條件之限制，而就
    其選擇職業之自由為合理之不同規定，與憲法第7 條之平等
    原則，亦屬無違。再者，以限制營業小客車駕駛人選擇職業
    之自由，作為保障乘客安全、預防犯罪之方法，乃基於現階
    段營業小客車管理制度所採取之不得已措施，俾於維護公共
    福祉，此有司法院大法官會議之釋字第584 號解釋意旨可資
    參照。又受吊銷駕駛執照而終身不得考領駕駛執照之人，在
    符合特定條件下，得於一定期間後，向公路主管機關申請考
    領駕駛執照，道路交通管理處罰條例第67條第1 項但書及第
    67條之1 定有明文，立法者已為衡平考量，使受處分人仍有
    重新考領駕照之機會。再道路交通管理處罰條例第37條第1
    項、第2 項、第3 項於90 年1月17日修正前，原係規定「曾
    犯故意殺人、搶劫、搶奪、強盜、恐嚇取財、擄人勒贖或刑
    法第二百二十一條至第二百二十九條妨害性自主之罪，經判
    決罪刑確定者，不准辦理營業小客車駕駛人執業登記。營業
    小客車駕駛人，在執業期中，犯前項所列各罪之一，經判決
    罪刑確定者，吊銷其營業小客車執業登記證及駕駛執照。營
    業小客車駕駛人，在執業期中，犯竊盜、詐欺、贓物、妨害
    自由或刑法第二百三十條至第二百三十六條妨害風化各罪之
    一，經判決有期徒刑以上之刑確定而未宣告緩刑或易科罰金
    者，吊銷其營業小客車執業登記證及駕駛執照。」然於90年
    1 月17日修正時，除為保障營業小客車乘客之安全及依全國
    治安會議決議，將營業小客車駕駛人資格從嚴限制，修正第
    1 項、第2 項，增列曾違反槍砲彈藥刀械管制條例、懲治走
    私條例等相關法律，經判決確定或受感訓處分裁定確定者，
    不准辦理營業小客車駕駛人執業登記，並規定營業小客車駕
    駛人在職業期中犯該罪者，經第一審法院判決有罪，即吊銷
    其營業小客車執業登記證及駕駛執照外，亦特將「經判決有
    期徒刑以上之刑確定，而為宣告緩刑或易科罰金者」之原規
    定刪除，顯然立法者基於治安維護之考慮，乃將該項規定擴
    大適用範圍，無論是否受有緩刑宣告、或得易科罰金，均應
    適用於道路交通管理處罰條例第37條第2 項、第3 項吊銷駕
    駛執照之規定。從而，原處分據以吊銷異議人之駕駛執照，
    洵無不合，異議人徒以法院就其所犯違反懲治走私條例罪已
    為緩刑宣告，即非在第37 條 第2 項規定之列云云，殊無足
    取。
  (三)又本件異議人乃因前揭違規事實而受有吊銷駕駛執照之處分
    ，而依道路交通管理處罰條例第68條明文規定：「汽車駕駛
    人，因違反本條例及道路交通安全規則之規定，受吊銷駕駛
    執照處分時，吊銷其持有各級車類之駕駛執照。」從而只要
    異議人受有吊銷執照處分時，應依法吊銷其所持有之各級車
    類駕駛執照，方屬允當，是異議人辯以道路交通管理處罰條
    例第37條第2 項應僅吊銷其職業小客車駕駛執照，不應併受
    吊銷普通小客車駕駛執照之裁處云云，亦非有據。
四、綜前所述，本件異議人確有前揭交通違規事實，原處分機關
    依據道路交通管理處罰條例第37條第2 項、第67條規定，對
    異議人之違規行為裁處吊銷駕駛執照，其認事用法並無違誤
    或不當，裁決書記載「自吊銷之日起，得重新考領駕駛執照
    」顯屬「自吊銷之日起，不得重新考領駕駛執照」之誤載，
    自應由原處分機關依行政程序為更正，尚不得據此認原裁決
    有何違誤或不當，本件異議為無理由，應予駁回。
據上論斷，應依道路交通案件處理辦法第19條，裁定如主文。
中    華    民    國    99    年    9     月    17    日
                        交通法庭  法  官  黃繼瑜
以上正本證明與原本無異。
如不服本裁定應於送達後5日內向本院提出抗告狀。

                                  書記官  謝雪紅
中    華    民    國    99    年    9     月    17     日

司法院資訊處製作；財團法人民間司法改革基金會備份。
